【裁判字號】    97,交聲,145
【裁判日期】    970523
【裁判案由】    聲明異議
【裁判全文】
臺灣嘉義地方法院交通事件裁定         97年度交聲字第145號
原處分機關  交通部公路總局嘉義區監理所
異  議  人
即受處分人  甲○
上列異議人因違反道路交通管理處罰條例案件，對於原處分機關
即交通部公路總局嘉義區監理所嘉義市監理站中華民國97年3月
20日所為之處分（原處分案號：嘉監裁字第裁70-GD0000000號）
，聲明異議，本院裁定如下：
    主  文
原處分撤銷。
甲○汽車駕駛人，行經有燈光號誌管制之交岔路口闖紅燈，處罰
鍰新臺幣壹仟捌佰元，並記違規點數點。
    理  由
一、本件原處分機關移送意旨略以：異議人即受處分人甲○（下
    稱異議人）於民國96年10月16日下午5時45分許，騎乘車牌
    號碼SR9－317號輕機車，行經台中市○○街，因有駕車行經
    有燈光號誌管制之交岔路口闖紅燈之事實，遭臺中市警察局
    第四分局大墩派出所員警當場舉發第GD0000000號單，因拒
    絕簽名並未於繳款期限內自動到案聽候裁決，方於收到裁決
    書後，向本所以「不服舉發」為由，要求免罰結案。前揭舉
    發交通違規，依道路交通管理處罰條例第五十三條第一項規
    定：「汽車駕駛人，行經有燈光號誌管制之交岔路口闖紅燈
    者，處新臺幣一千八百元以上五千四百元以下罰鍰」。本所
    並按違反道路交通安全管理事件統一裁罰基準表摯開裁決書
    處分異議人「罰鍰新臺幣四千五百元，並記違規點數三點」
    ，裁決並無違誤等語。
二、聲明異議意旨則略以：異議人剛搬至台中市○○街十四號六
    樓之一不久，不瞭解號誌的特殊性，且不明的號誌和設置不
    公狀況。當時路經大英街與大墩四街路口，兩邊皆同時為紅
    燈等了許久，以為號誌故障，納悶經過，尾隨警員立刻下車
    開紅單，但聲明號誌怪異，拒絕簽名，以備申訴，當時警員
    取締時，附近居民指證，該路口為三岔路口，但號誌不明，
    來者無法看見另外一個向心路之號誌被擋住（竹子）且設置
    處無法使來車（大英街往大墩四街）看見多數騎士無法辨認
    ，附近居民都曾被不公處罰，已數人向里長反應，原處分不
    當，應予撤銷云云。
三、按汽車駕駛人，行經有燈光號誌管制之交岔路口闖紅燈者，
    處新臺幣一千八百元以上五千四百元以下罰鍰；並記違規點
    數三點，道路交通管理處罰條例第五十三條第一項及第六十
    三條第一項分別定有明文。經查：
（一）異議人於前揭時、地，駕駛輕型機車，行經有燈光號誌管
      制之交岔路口，經警掣單以「闖紅燈直行」（中市警交字
      第GD0000000號）掣單舉發，經原處分機關以異議人「駕
      車行經有燈光號誌管制之交岔路口闖紅燈」，依道路交通
      管理處罰條例第五十三條第一項規定，於九十七年三月二
      十日以嘉監裁字第裁70-GD0000000號裁決書，裁處異議人
      罰鍰新臺幣四千五百元，並依同條例第六十三條第一項記
      違規點數三點等情，有舉發違反道路交通管理事件通知單
      影本、裁決書各一份存卷足參，並經異議人以異議狀陳明
      可按，自堪認定。異議人確於前揭時、地，騎機車闖紅燈
      直行一情，自其異議狀內容「當時路經大英街與大墩四街
      路口，兩邊皆同時為紅燈....以為號誌故障，納悶經過」
      等語觀之，對此並不爭執，其騎乘機車闖紅燈直行一情，
      當屬無疑。
（二）至於異議人所辯：因燈號設計不當云云，惟查關於標誌、
      標線、號誌之設置、養護及號誌之運轉，係由主管機關依
      其管轄辦理之，而所稱主管機關，則指公路主管機關、市
      區道路主管機關及警察機關，此為道路交通標誌標線號誌
      設置規則第四條第一項、第五條分別定有明文，故應由主
      管之政府機關考量當地之交通狀況、車輛通行之方便及安
      全性等一切情形之後，依其職權為綜合判斷，是其本有依
      法行政裁量之餘地，倘非顯然錯誤，尚不得由法院司法審
      判逕行干涉其裁量，更非異議人主觀上認為不合理即可任
      意違反現有之交通號誌、標誌，自不待言，本件異議人違
      規時間，時值下午五時餘分，光線尚屬充足，又有警察在
      當地取締違規，足見該號誌運作正常，異議人主觀上認其
      設置有誤，依前揭說明，尚屬無據，異議人此部分所辯仍
      不足為採。
四、惟依掣單舉發單位即台中市警察局第四分局九十七年五月十
    五日中分四交字第0970013253號函檢送之舉發違反道路交通
    管理事件通知單觀之，其上「收受通知者簽章欄」記載「拒
    簽」一情甚明，然按「行為人有本條例之情形者，應填製舉
    發違反道路交通管理事件通知單（以下簡稱通知單），並於
    被通知人欄予以勾記，其通知聯依下列規定辦理：一、當場
    舉發者，應填記駕駛人或行為人姓名、性別、出生年月日、
    地址、身分證統一編號及車主姓名、地址、車牌號碼、車輛
    種類。被查獲之駕駛人或行為人為受處分人時，應於填記通
    知單後將通知聯交付該駕駛人或行為人簽名或蓋章收受之；
    拒絕簽章者，仍應將通知聯交付該駕駛人或行為人收受，並
    記明其事由及交付之時間；拒絕收受者，應告知其應到案時
    間及處所，並記明事由與告知事項，視為已收受。」為違反
    道路交通管理事件統一裁罰基準及處理細則第十一條第一項
    第一款所明定；本案通知單上記載：「拒簽」，然未記明其
    事由及交付之時間，是異議人是否當場收受、有無獲告知到
    案日期處所，均屬不明，足認實質上之告知程序仍屬有瑕疵
    ，應為受處分人有利之判斷，而不能依上開規定視同已將通
    知單交付受處分人收受。嗣後，原處分機關於九十七年三月
    二十日裁決後，受處分人已及時於九十七年四月八日提出陳
    述書申訴，有掛號信封上郵局章戳附於原處分機關異議卷宗
    可憑（內裝有其撰寫之違規罰款申訴單），原處分機關以受
    處分人逾越應到案期限六十日以上，逕行依違反道路交通管
    理事件統一裁罰基準及處理細則第四十四條第一項、違反道
    路交通管理事件統一裁罰基準表規定，就罰鍰部分裁處四千
    五百元，即有未洽，應由本院撤銷原處分，為視同依限到案
    之有利認定，而按道路交通管理處罰條例第五十三條第一項
    、第六十三條第一項第三款，違反道路交通管理事件統一裁
    罰基準及處理細則第四十三條第一項、違反道路交通管理事
    件統一裁罰基準表規定，自為裁處受處分人罰鍰一千八百元
    ，並記違規點數三點，如主文第二項所示。
五、據上論斷，應依道路交通管理處罰條例第八十七條第二項，
    道路交通案件處理辦法第二十條前段，裁定如主文。
中    華    民    國    97    年    5     月    23    日
                  交通法庭法  官  蔡廷宜
上為正本，係照原本作成，證明與原本無異。
如不服本裁定，應於送達後五日內，向本院提出抗告狀。
中    華    民    國    97    年    5     月    23    日
                          書記官  林美足


司法院資訊處製作；財團法人民間司法改革基金會備份。
